【裁判字號】    96,交聲,1622
【裁判日期】    970328
【裁判案由】    違反道路交通管理處罰條例聲明異議
【裁判全文】
臺灣士林地方法院交通事件裁定        96年度交聲字第1622號
原處分機關  交通部公路總局臺北區監理所基隆監理站
異  議  人
即受處分人  甲○○
上列受處分人因違反道路交通管理處罰條例案件，對於交通部公
路總局臺北區監理所基隆監理站民國96年12月12日所為處分（原
處分案號：基監字第裁42-AEW336111號）聲明異議，本院裁定如
下：
    主  文
原處分撤銷。
甲○○汽車駕駛人，不按遵行方向行駛，處新臺幣玖佰元，並記
違規點數壹點。
    理  由
一、按汽車駕駛人，爭道行駛，不按遵行方向行駛者，處新臺幣
    （下同）6 百元以上1 千8 百元以下罰鍰，並記違規點數1
    點，道路交通管理處罰條例第45條第1 款、第63條第1 項第
    1 款分別定有明文。
二、原處分意旨略以：異議人即受處分人甲○○（下稱異議人）
    於民國96年10月23日0 時33分許，駕駛616-CF號營業小客車
    ，在臺北市○○路○ 段與臨沂街路口，經臺北市政府警察局
    中正第一分局執勤員警舉發有「闖紅燈（東向西）」之違規
    ，依道路交通管理處罰條例第53條第1 項規定，處罰鍰2 千
    7 百元，並依第63條第1 項第3 款規定，記違規點數3 點云
    云。
三、異議意旨略以：當時異議人由仁愛路東向西行駛，至臨沂街
    口時遇紅燈，因仁愛路係綠燈，異議人逐停等於臨沂街上，
    等仁愛路轉為紅燈時，再逆向行駛臨沂街後，左轉仁愛路北
    側之慢車道，異議人並無闖紅燈違規之情事等語。
四、按犯罪事實應依證據認定之，無證據不得推定其犯罪事實；
    又不能證明被告犯罪或其行為不罰者，應諭知無罪之判決，
    刑事訴訟法第154 條第2 項、第301 條第1 項，分別定有明
    文。又認定不利於被告之事實，須依積極證據，苟積極證據
    不足為不利於被告事實之認定時，即應為有利於被告之認定
    ，更不必有何有利之證據；且事實之認定，應憑證據，如未
    能發現相當證據，或證據不足以證明，自不能以推測或擬制
    之方法，以為裁判基礎；而認定犯罪事實所憑證據，雖不以
    直接證據為限，間接證據亦包括在內；然而無論直接或間接
    證據，其為訴訟上之證明，須於通常一般之人均不致有所懷
    疑，而得確信其為真實之程度者，始得據為有罪之認定，若
    其關於被告是否犯罪之證明未能達此程度，而有合理性懷疑
    之存在，致使無從形成有罪之確信，根據「罪證有疑，利於
    被告」之證據法則，即不得遽為不利被告之認定，亦分別有
    最高法院30年上字第816 號、40年臺上字第86號、76年臺上
    字第4986號等判例可資參照。而依道路交通管理處罰條例第
    89條規定，法院受理有關交通事件，準用刑事訴訟法之規定
    ，前開規定及判例意旨自得適用於本件聲明異議案件。
五、經查，本件異議人於前開時、地，駕駛616-CF號營業小客車
    ，經員警當場攔停舉發有「闖紅燈」違規行為等情，固有舉
    發違反道路交通管理事件通知單影本1 紙附卷可稽。惟查，
    異議人於本院調查時曾陳稱：「我是開計程車在仁愛路由東
    往西南側之慢車道，我到臨沂街口時，臨沂街是紅燈，仁愛
    路是綠燈，所以我就停在臨沂街上面，等仁愛路紅燈後我再
    直行臨沂街再左轉仁愛路北側之慢車道」、「（要往仁愛路
    北側之單行道時，有無通過臨沂街的路口？）我是直接逆向
    行駛臨沂街」等語，另依證人即本件舉發員警鄭安宏於本院
    調查時，以具結擔保其供述之真實性並在負擔偽證罪之心理
    處罰狀態下證稱：「異議人還沒超越停止線，我們是看到他
    超越停止線闖越仁愛路的紅燈，逆向臨沂街到仁愛路北側之
    慢車道。」、「（你當時站立位置為何？）仁愛路北側慢車
    道。」等語，是異議人確有於臨沂街逆向行駛至仁愛路北側
    慢車道。另查，依證人鄭安宏當時所站立位置為臨沂街西側
    與仁愛路北側慢車道向東之位置，與異議人之違規地點即臨
    沂街東側與仁愛路南側慢車道間為斜對角方向，且證人鄭安
    宏亦證稱：站在仁愛路北側時面向東向等語，則證人鄭安宏
    站立位置及目視方向，是否能清楚觀察在南側之異議人車輛
    有無闖越仁愛路南側道路之紅燈號誌，即有疑義。參酌刑事
    訴訟法之「罪疑唯輕」原則及行政罰法第7 條第1 項之規定
    ，自應為異議人有利之認定。又異議人既自承當時確有逆向
    行駛臨沂街單向道之違規行為，並與證人前開指證相符，異
    議人不按遵行方向行駛之違規行為，洵堪認定。
六、綜上所述，異議人是否有於前揭時、地，行經有燈光號誌管
    制之交岔路口闖紅燈行駛之違規行為，已無從認定，原處分
    未予詳查，遽為裁罰，尚有未洽。本件異議為有理由，原處
    分應予撤銷，並諭知異議人不罰。惟異議人確有在前揭時、
    地，逆向行駛之違規行為，應屬於違反道路交通管理處罰條
    例第45條第1 款不按遵行方向行駛之規定，然原處分機關就
    此部分未予詳查，則有違誤之處，從而，應由本院予以撤銷
    ，並依道路交通管理處罰條例第45條第1 款、第63條第1 項
    第1 款及違反道路交通管理事件統一裁罰基準表之規定，裁
    罰異議人如主文第2 項所示，以資適法。
據上論斷，應依道路交通案件處理辦法第19條、第20條前段，裁
定如主文。
中    華    民    國    97    年    3    月     28    日
                  交通法庭法  官  莊明達
以上正本證明與原本無異。
如不服本裁定，應於裁定送達後5 日內，向本院提出抗告狀。
                          書記官  陳慧中
中    華    民    國    97    年    3     月    28    日


司法院資訊處製作；財團法人民間司法改革基金會備份。
